最高法院刑事判決　　　　　　　　　 111年度台上字第1436號
上　訴　人　花子捷


選任辯護人　鄭瑋律師
上列上訴人因公共危險案件，不服臺灣高等法院中華民國110 年
12月7日第二審判決（110年度上訴字第2496號，起訴案號：臺灣
新北地方檢察署109年度偵字第25740號），提起上訴，本院判決
如下：
    主  文
上訴駁回。
    理  由
一、按刑事訴訟法第377 條規定，上訴於第三審法院，非以判決
    違背法令為理由，不得為之。是提起第三審上訴，應以原判
    決違背法令為理由，係屬法定要件。如果上訴理由書狀並非
    依據卷內訴訟資料，具體指摘原判決不適用何種法則或如何
    適用不當，或所指摘原判決違法情事，顯與法律規定得為第
    三審上訴理由之違法情形不相適合時，均應認其上訴為違背
    法律上之程式，予以駁回。本件原判決綜合全案證據資料，
    本於事實審法院之推理作用，認定上訴人花子捷有如其犯罪
    事實欄所載因買賣糾紛與柯東霖發生嫌隙，與吳文傑、李崇
    誠及王駿韙（前3 人均經檢察官為不起訴處分確定）一同前
    往新北市○○區○○○路00號台華油漆行前，分持鋁棒及球
    棒毆打柯東霖（柯東霖被傷害部分未據告訴），柯東霖因寡
    不敵眾而進入身後油漆行內躲避，上訴人竟基於放火之不確
    定故意，以點燃之鞭炮往柯東霖所在位置即油漆行丟擲，致
    引燃該油漆行內貨架附近漆料與紙箱等易燃物，因而起火並
    開始延燒，致毀損如其附表一所示各住宅所屬物品，並造成
    張志偉、林芮安及王靖萱等受有如其附表二所示傷害，嗣經
    鄰近住戶報案由消防隊前往灌救始未燒燬各住宅建築物之本
    體結構而未遂之犯行，因而撤銷第一審科刑之判決，改判仍
    依想像競合犯關係從一重論處上訴人以放火燒燬現有人所在
    之建築物未遂罪刑，於依刑法第25條第2 項關於未遂犯及同
    法第62條前段關於自首等得減輕其刑之規定遞減其刑後，處
    有期徒刑2年8月，已詳述其所憑證據及認定之理由。對於上
    訴人否認犯罪，辯稱其並無放火之故意云云，何以不足以採
    信，亦在理由內詳加指駁及說明。核其所為之論斷，俱有卷
    內資料可資覆按，從形式上觀察，原判決並無足以影響其判
    決結果之違法情形存在。
二、上訴人上訴意旨略以：本件案發當晚伊雖有點燃鞭炮朝柯東
    霖方向丟擲，然案發當天伊並未進入案發地點台華油漆行內
    ，在此之前亦不曾前往該處，且案發當時天色已晚，該油漆
    行已結束營業，伊無從知悉該處為油漆行，亦不曉得其內有
    置放油漆等物品，更不知丟擲鞭炮會引起大火，伊主觀上確
    實無放火之故意。原審未查明上情，亦未依伊之聲請傳喚證
    人顏天送、李崇誠及王駿韙等人到庭，以調查該油漆行於案
    發當時是否仍在營業及伊在本件案發前曾否前往該油漆行，
    仍僅憑柯東霖所為不利於伊之指證，及卷附Google街景圖所
    示案發前台華油漆行處於鐵捲門拉起之狀態，遽認案發當晚
    伊以點燃之鞭炮朝柯東霖丟擲時已知悉其所處位置為油漆行
    ，而據以論斷伊有基於放火燒燬現有人所在建築物之故意而
    為本件放火未遂之犯行，顯有不當云云。
三、惟證據之取捨及事實之認定，均為事實審法院之職權，倘其
    採證認事並未違背證據法則，並已詳述其取捨證據及得心證
    之理由者，即不能任意指為違法而執為適法之第三審上訴理
    由。原判決依憑上訴人坦認有於本件案發時間及地點朝柯東
    霖丟擲點燃之鞭炮而發生火災，並造成台華油漆行等現有人
    所在建築物起火燃燒之事實，及證人柯東霖、王靖萱、林芮
    安、李俊賢、張志偉、吳東陽、蔡森旭、劉素惠、呂哲豪等
    之證詞，以及卷附新北市政府警察局火災原因調查鑑定書、
    新北市立聯合醫院診斷證明書、臺北榮民總醫院診斷證明書
    、住家與機車毀損照片、現場監視器錄影畫面擷圖、Google
    街景圖等相關證據資料，經綜合判斷，認定上訴人確有本件
    被訴放火燒燬現有人所在建築物未遂及傷害之犯行，已詳述
    其所憑證據及認定之理由。對於上訴人辯稱其並不知案發地
    點為油漆行，其主觀上並無放火之故意云云，何以均不足以
    採信，亦於理由內敘明：依證人即案發當晚陪同上訴人前往
    現場毆打柯東霖之吳文傑證稱：當晚抵達現場後係上訴人先
    下車，並進入該油漆行叫柯東霖等語，及證人柯東霖證稱：
    案發當晚伊在油漆行內與朋友泡茶聊天時有人叫伊出去，伊
    一出去即在油漆行外遭上訴人及其友人持棍棒毆打，伊為躲
    避他們就躲進油漆行，剛進入就有東西從外面丟進來，接著
    就聽到「砰」一聲，油漆行就燒起來等語。再參酌本件案發
    當時雖為夜間，然案發地點所處位置路燈尚屬明亮，能清楚
    辨識過往人車事物，有卷附現場監視器錄影畫面擷圖可稽，
    及案發地點台華油漆行掛有彩色醒目招牌，並寫上「虹牌油
    漆」字樣，亦有案發前該油漆行之Google街景圖可佐。且本
    件案發當時該油漆行之鐵捲門係處於開啟狀態，門口並放有
    漆罐，起火地點係在該油漆行大門內堆貨區東北側貨架中間
    ，則有新北市政府警察局火災原因調查鑑定報告書及所附火
    災現場物品配置圖在卷可參，經綜合判斷，認為本件案發當
    時台華油漆行之鐵捲門確實處於開啟狀態，否則柯東霖如何
    能進入該油漆行內躲避？上訴人所丟擲之鞭炮又如何能落入
    該油漆行大門內堆貨區之貨架上而引燃該處易燃物品？因認
    本件案發當晚柯東霖進入台華油漆行躲避時，該油漆行之鐵
    捲門處於開啟狀態，且油漆行係位在路燈明亮之路口，則上
    訴人朝柯東霖丟擲點燃鞭炮時，自無不知該店係油漆行之理
    ，再參酌上訴人自承大學肆業之智識程度，對於朝販賣漆料
    及松香水等易燃物品之油漆行丟擲點燃之鞭炮，極易引燃該
    油漆行內易燃物品，且極可能因火勢漫延而有燒燬周遭建築
    物之危險，應有所預見。詎其僅為恫嚇柯東霖，竟仍朝該油
    漆行內丟擲點燃之鞭炮，足見上訴人確實有放火燒毀現有人
    所在建築物之不確定故意，因認上訴人辯稱其不知丟擲鞭炮
    地點係油漆行及主觀上並無放火之故意云云，與實情不符而
    均不足以採信，亦在理由內逐一詳加指駁及說明（見原判決
    第3至5頁），核其所為之論斷，俱有卷內資料可資覆按，尚
    無違背經驗及論理法則之情形，且屬原審採證認事職權之適
    法行使，自不得任意指為違法。上訴人上訴意旨置原判決上
    開明確之論斷說明於不顧，仍執其不為原審所採信之同一辯
    解，再事爭執，依上開說明，尚非適法之第三審上訴理由。
    又原審依上開卷附相關證據資料，認為本件案發當時台華油
    漆行之鐵捲門開啟，且現場路燈通明，而認定上訴人確實知
    悉該處係油漆行，而故意朝該油漆行店內丟擲點燃之鞭炮，
    此部分事證已臻明確。從而，上訴人在本件案發當晚或在此
    之前曾否進入該處，尚不影響上訴人於案發當時朝案發地點
    丟擲點燃鞭炮時，已知悉該處為油漆行之認定，而無傳喚顏
    天送、李崇誠及王駿韙等人到庭作證之必要，因而未就此再
    行無益之調查，亦無違法可言。上訴人上訴意旨執此指摘原
    審調查未盡，依上述說明，同非合法之第三審上訴理由。至
    上訴人其餘上訴意旨所云，均非依據卷內資料具體指摘原判
    決究有如何違背法令之情形，徒就原審採證認事職權之適法
    行使，以及原判決已明確論斷說明之事項，再事爭辯，並就
    其是否知悉案發現場為油漆行及有無放火故意之單純事實，
    再事爭辯，顯不足據以辨認原判決已具備違背法令之形式。
    揆之首揭說明，其上訴為違背法律上之程式，應予駁回。
據上論結，應依刑事訴訟法第395 條前段，判決如主文。
中    華    民    國   111    年    3     月    24    日
                  刑事第一庭審判長法  官  郭  毓  洲  
                                  法  官  周  盈  文  
                                  法  官  蔡  憲  德  
                                  法  官  劉  興  浪  
                                  法  官  林  靜  芬  
本件正本證明與原本無異
                                  書記官
中    華    民    國   111    年    3     月    25    日